【裁判字號】    89,婚,148
【裁判日期】    890727
【裁判案由】    履行同居
【裁判全文】
臺灣基隆地方法院民事判決  八十九年度婚字第一四八號
    原      告  乙○○
    被      告  甲○○
右當事人間請求履行同居事件，本院判決如左：
    主    文
被告應與原告同居。
訴訟費用由被告負擔。
    事    實
甲、原告方面：
一、聲明：如主文所示。
二、陳述：兩造於民國八十二年十二月六日結婚，不料被告竟自三、四個月前，拒與
    原告履行同居生活，顯然違背同居義務，為此提起本件訴訟等。
三、證據：提出戶籍謄本、離婚協議書、里長證明書、為證。
乙、被告方面：
一、聲明：原告之訴駁回。
二、陳述：因為原告都經常前往大陸，被告因為工作所需所以搬遷至乾媽家中居住，
    而且原告並未給予家中鑰匙，故一旦原告前往大陸，被告根本無法返家履行同居
    義務，是以並非被告故意不履行同居義務等語。
丙、本院依聲請調閱原告之入出境資料。
    理    由
一、兩造夫妻關係現仍存續中，有原告提出之戶籍謄本附卷可稽。
二、按民法第一千零一條規定，夫妻互負同居之義務。但有不能同居之正當理由者，
    不在此限。同法第一千零二條規定，夫妻之住所，由雙方共同協議之，未協議者
    推定以夫妻共同戶籍地為其住所。又按所謂夫妻互負同居之義務，乃指永久同居
    而言，要非妻偶爾一、二日或十數日住居夫支助所，即屬已盡同居之義務，最高
    法院四十九年度台上字第九九０號判例足參。
三、經查，兩造所共同設立之住所為台北縣瑞芳鎮○○路一二五之二號，此有原告提
    出之戶籍謄本在卷足徵，故以兩造履行同居之地點應為該處首堪認定。而被告自
    承現已遷出該地，住在乾媽家中，雖辯稱偶爾會返回上址家中，依前揭判例意旨
    ，此尚非屬已履行同居之義務，是以被告並未履行同居義務，亦堪認定。而被告
    辯稱原告有毆打之行為，並無證據足資證明，另辯稱原告未交付家中鑰匙導致無
    法返家履行同居義務乙節，顯與其自稱在原告前往大陸期間分別於八十九年五月
    五、八、十日等三天返家，自相矛盾，顯見此辯稱亦非真實，再者原告縱有前往
    大陸一事，亦不因此免除被告應負之同居義務，因之被告並無任何正當理由，足
    以免除其應履行之同居義務。
三、按夫妻互負同居之義務民法第一千零一條有法有明文。被告竟不履行同居義務，
    又無不能履行同居義務之正當理由，是原告本於夫妻關係，訴請被告履行同居，
    依法應予准許。
丙、結論：本件原告之訴為有理由，並依民事訴訟法第七十八條，判決如主文。
中        華      民      國    八十九    年      七      月    二十七  日
~B台灣基隆地方法院民事庭
~B    法  官  王翠芬
右為正本係照原本作成。
如對本判決上訴，須於判決送達後二十日之不變期間內，向本院提出上訴狀，敘述上
訴理由，上訴臺灣高等法院，並按他造當事人之人數附具繕本。
中        華      民      國    八十九    年      七      月    二十七  日
~B    書記官  林苑珍


司法院資訊處製作；財團法人民間司法改革基金會備份。
